【裁判字號】    99,易,78
【裁判日期】    990409
【裁判案由】    詐欺
【裁判全文】
              臺灣士林地方法院刑事判決
公  訴  人  臺灣士林地方法院檢察署檢察官
被      告  甲○○
上列被告因詐欺案件，經檢察官提起公訴（99年度偵字第2087號
），被告於本院準備程序中就被訴事實為有罪之陳述，經本院合
議庭裁定由受命法官獨任行簡式審判程序，並判決如下：
    主  文
甲○○共同意圖為自己不法之所有，以詐術使人將本人之物交付
，處有期徒刑肆月，如易科罰金，以新臺幣壹仟元折算壹日。扣
案之門號0000000000號之NOKIA 手機壹支（IMEI：000000000000
000，含SIM卡壹張，編號0000000000000）沒收。
    事  實
一、甲○○與真實姓名、年籍均不詳之成年詐欺集團成員等人，
    共同為自己不法所有之意圖，基於詐欺取財之犯意聯絡，約
    定由該詐欺集團成員提供門號0000000000號SIM 卡1 張（編
    號00 00000000000）交予甲○○，甲○○將該SIM 卡置於所
    有之NOKIA 手機（IMEI：000000000000000） 使用，以作為
    屆時聯絡拿取詐欺款項之聯繫工具，嗣於民國99年1 月26日
    17時許，該詐欺集團成員撥打乙○○00-00000000 號家中電
    話，佯裝為乙○○之子向乙○○詐稱：「我被人抓走並毆打
    ，全身是傷，趕快救救我」云云，再由另一名佯裝綁匪之詐
    欺集團成員接過電話後向乙○○詐稱：「你兒子向他人拿了
    一批新臺幣（下同）30萬元的貨物未付錢，現在你兒子人在
    他手上，要交付30萬元的貨款，才可放人」云云，致乙○○
    因此陷於錯誤，聽從該詐欺集團成員之指示，攜帶自己之門
    號0000000000號行動電話外出，作為聯繫放款時間、地點之
    用，之後乙○○依該詐欺集團成員之指示，前往天母郵局提
    領現金3 萬元後，同日18時許乙○○復依該詐欺集團成員之
    指示前往臺北市士林區○○○路112 號「三玉國小」，因鄰
    居宋先生見乙○○神色慌張，便代乙○○報警。員警余亦良
    、吳東穎、黃世豪隨即抵達「三玉國小」，經向乙○○勸阻
    後，乙○○因擔心其子之安危，仍執意依指示交付款項，員
    警余亦良、吳東穎、黃世豪遂在附近埋伏。同日18時15分許
    ，乙○○依詐欺集團成員指示前往「三玉國小」旁之臺北市
    士林區○○○路112 號旁巷內，將現金3 萬元夾放在停放巷
    內之第2 台銀色自小客車左前輪下方後，該詐欺集團成員再
    要求乙○○前往臺北市士林區○○○路○ 段186 號萊爾富超
    商，乙○○遂騎乘機車逆向往天母東路105 巷方向駛離。嗣
    於同日18時20分許，甲○○接獲該詐欺集團成員之聯繫，自
    「三玉國小」對面前往上開銀色自小客車拿取乙○○放置之
    款項得手後，隨即為埋伏之員警在巷口逮捕，當場在甲○○
    身上扣得現金3 萬元及門號0000000000號之NOKIA 行動電話
    1 支（IMEI：000000000000000000，含SIM 卡1 張），並在
    距離「三玉國小」約100 公尺處之臺北市○○區○○路巷口
    處發現甲○○駕駛前來之登記在其母親李文足名下之車號RI
    -8099 號自用小客車，而在車內扣得ANYCALL 手機1 支（IM
    EI：000000000000000） 及門號0000000000號之SIM 卡1 張
    （編號000000000000000） ，以及作為拿取詐欺款項聯繫工
    具之門號0000000000號之NOKIA 手機1 支（IMEI：00000000
    0000000 ，含SIM卡1張，編號0000000000000）。
二、案經臺北市政府警察局士林分局報告臺灣士林地方法院檢察
    署檢察官偵查起訴。
    理  由
一、按簡式審判程序之證據調查，不受第159 條第1 項之限制，
    刑事訴訟法第273 條之2 定有明文。依上開規定，於行簡式
    審判程序之案件，被告以外之人於審判外之陳述，除有其他
    不得作為證據之法定事由外，應認具有證據能力。查本案如
    下引用乙○○、余亦良、吳東穎、黃世豪等人所為警詢、偵
    查中之陳述，雖均係被告以外之人於審判外之陳述，惟因本
    案採行簡式審判程序，復無其他不得做為證據之法定事由，
    揆諸首揭說明，應認均具有證據能力，合先敘明。
二、上揭犯罪事實，業據被告於本院準備程序中及審理時自白不
    諱（見本院卷第7 頁背面、第9 頁背面），核與證人即被害
    人乙○○於警詢時證述情節大致相符（見偵查卷第17至19頁
    ）。又被告前往取款及當場查獲之經過，復經證人即查獲員
    警余亦良、吳東穎、黃世豪分別於偵查中具結證述屬實（見
    偵查卷第61至64頁）。另按刑法上之幫助犯，係指以幫助之
    意思，對於正犯資以助力，而未參與實施犯罪之行為者而言
    ，如就構成犯罪事實之一部，已參與實施即屬共同正犯。（
    最高法院49年台上字第77號判例要旨參照），查被告雖僅係
    聽從詐騙集團成員之電話指示前往拿取詐欺取財之款項，然
    該詐騙集團成員原有各自之分工，或係負責招攬新進成員，
    或係負責撥打電話從事詐騙，或係負責駕車及監控被害人行
    動，或係負責收取款項及匯款轉帳之車手，基此，各該成員
    在加入該詐欺集團後，就該詐欺集團所實行之全部犯罪行為
    ，均應共同負責，則揆諸前揭判例要旨，被告所為之上開行
    為，與所屬之詐騙集團成員，有犯意聯絡及行為分擔，均為
    共同正犯。此外，並有臺北市政府警察局士林分局搜索扣押
    筆錄、扣押物品目錄表、贓物認領保管單、車籍資料查詢表
    、現場照片、手機翻拍通聯紀錄照片等件可資佐證（分見偵
    查卷第23至46頁、本院聲羈卷第3 頁），均足佐被告前開出
    於任意性之自白與事實相符，得採為認定事實之證據。本件
    事證明確，被告犯行洵堪認定，應依法論科。
三、核被告所為，係犯刑法第339 條第1 項詐欺取財既遂罪。被
    告與真實姓名、年籍均不詳之成年詐欺集團成員等人，具有
    犯意聯絡及行為分擔，均為共同正犯。爰審酌近年來詐騙集
    團橫行，因利用進步傳輸科技之故，致使難以有效偵查此類
    犯罪，一般人縱未受騙，亦頗受騷擾，而本件之詐騙模式，
    猶變本加厲，利用佯稱家人遭綁架使人產生心理壓力之方式
    為之，嚴重影響社會治安，犯罪所生之危害非輕，又被告未
    曾犯罪，素行尚佳，有臺灣高等法院被告前案紀錄表在卷可
    參（見本院卷第5 頁），其於犯後坦承犯行，態度良好，及
    被告之年紀、教育程度、犯罪手段、動機及目的等一切情狀
    ，量處如主文所示之刑，並諭知易科罰金之折算標準，以資
    儆懲。又扣案之門號0000000000號之NOKIA 手機壹支（IMEI
    ：000000000000000 ，含SIM 卡壹張，編號0000000000000
    ），係作為被告拿取詐欺款項之聯繫工具，且分屬被告及共
    犯所有，業據被告供承在卷（分見偵查卷第15頁、本院卷第
    11頁），爰依刑法第38條第1 項第2 款宣告沒收。至於扣案
    之其餘行動電話及SIM 卡，尚無證據證明係供本件犯罪所用
    之物，亦非義務沒收之物，爰不予宣告沒收，附此敘明。
據上論斷，應依刑事訴訟法第273 條之1 第1 項、第299 條第1
項前段，刑法第28條、第339 條第1 項、第41條第1 項前段、第
38條第1 項第2 款，刑法施行法第1 條之1 ，判決如主文。
本案經檢察官黃育仁到庭執行職務。
中    華    民    國    99    年    4     月    9     日
                  刑事第四庭法  官  林政佑
以上正本證明與原本無異。
如不服本判決應於收受判決後10日內向本院提出上訴書狀，並應
應敘述具體理由。其未敘述上訴理由者，應於上訴期間屆滿後20
日內向本院補提理由書（均須按他造當事人之人數附繕本）「切
勿逕送上級法院」。
                            書記官  蔡昀潔
中    華    民    國    99    年    4     月    9     日
附錄本案論罪科刑法條之依據：
中華民國刑法第339條
（普通詐欺罪）
意圖為自己或第三人不法之所有，以詐術使人將本人或第三人之
物交付者，處5 年以下有期徒刑、拘役或科或併科1 千元以下罰
金。
以前項方法得財產上不法之利益或使第三人得之者，亦同。
前二項之未遂犯罰之。

司法院資訊處製作；財團法人民間司法改革基金會備份。
